【裁判字號】    88,交上易,185
【裁判日期】    900926
【裁判案由】    過失致死
【裁判全文】
臺灣高等法院刑事判決                          八十八年度交上易字第一八五號
    上  訴  人
    即  被  告  乙○○
    選任辯護人  林思銘
                劉鴻濃
    上  訴  人
    即  被  告  丙○○
    選任辯護人  王政男
右上訴人因過失致死案件，不服臺灣新竹地方法院八十七年度交訴字第一一二號，中
華民國八十八年三月十七日第一審判決（起訴案號：臺灣新竹地方法院檢察署八十七
年度偵字第七四七號）提起上訴，本院判決如左：
    主  文
上訴駁回。
    事  實
一、丙○○係有適當駕照之人，因飲酒後吐氣所含酒精成份超過每公升０．二五毫克
    以上，依規定不得駕車，詎其竟於民國八十六年（起訴書誤載為八十七年）七月
    七日凌晨三時許，駕駛車號ＪＲ─四七一八號自小客車，沿新竹市○○路，由北
    往南行駛，於同日凌晨三時四十五分許，途經新竹市○○路與林森路有閃光號誌
    之交叉路口時，原應注意減速慢行，並應注意車前狀況，隨時採取必要之安全措
    施，及汽車行駛人飲酒後其吐氣所含酒精成份超過每公升０．二五毫克以上者，
    不得駕車之規定，且依當時路面乾燥、無缺陷、無障礙物及視距良好等情狀，並
    無不能注意之情形，竟疏未注意及此，貿然以酒後吐氣酒精成份為每公升０．三
    三毫克（起訴書誤載為０．三二毫克）已達酒醉之程度行駛，適有乙○○酒後（
    未達酒醉之程度）騎乘車號ＨＪＮ─０一三號重型機車，搭載張首民沿新竹市○○路由西南往東北方向行駛至該路口，欲左轉入中華路往北行駛，原應注意在市
    區道路，行車速度時速不得超過四十公里，且行經交叉路口支線道車應暫停讓幹
    線道車先行，且依當時路面乾燥、無缺陷、無障礙物及視距良好等情狀，並無不
    能注意之情形，竟亦疏未注意及此，貿然以時速超過四十公里之速度超速行駛，
    復未讓幹線道車先行，且提前左轉中華路，致二車於該交叉路口中華路南下車道
    處發生碰撞，造成張首民受有顱內合併胸腔內出血之傷害，送醫後延至同年月十
    六日十五時五分許不治死亡。
二、案經被害人張首民之母己○○訴請臺灣新竹地方法院檢察署檢察官偵查起訴。
    理  由
一、訊據上訴人即被告丙○○、乙○○均矢口否認有右揭過失犯行，被告丙○○辯稱
    ：伊當時有喝酒，但應非肇事原因，且伊係在無法預料之情形下遭機車自側面撞
    及云云，被告乙○○辯稱：當時係張首民騎乘機車載我，伊並非騎乘者云云。
二、經查：
（一）
      (一)被告乙○○所有車號ＨＪＮ─０一三號之重型機車，於案發當時確係由被告
        乙○○所騎乘並搭載被害人張首民之事實，業據現場目擊證人即南門醫院警
        衛兼救護車司機甲○○於偵查及本院訊問時證述綦詳，證人甲○○於檢察官
        偵訊時證稱：「他們騎很快約有七、八十公里，他們說話很大聲，有按喇叭
        ，我轉過頭來聽到碰一聲，後我去開救護車來載他們送南門醫院。」；「（
        問：你當時有無看到是哪位騎機車的？）他們騎過來時，我有看是瘦的人騎
        的，胖的人是被載的。」等語（見八十六年度相字第六四三號卷第六十一頁
        背面），並證述：「當天我在吃麵，看到瘦的騎機車後座是胖的，二人均未
        戴安全帽，當時他們猛按喇叭講話很大聲，我想可能會發生事情，就撞上了
        ，車禍發生後，我回南門醫院開救護車送胖的就醫，我到現場後，一一九才
        到，由他們送瘦的就醫。」等語（見八十七年度偵字第七四七號卷第十三頁
        ）；於本院八十八年八月二十七日訊問時證稱：「（問：案發情形如何？）
        被告乙○○是坐前面，死者是坐後面，一路上是要往中華路去，二人路上大
        聲講話，車子騎過去就與另一輛汽車相撞，我當時不知他們二人何姓名，當
        時是瘦的騎車載胖的，我當時在７─１１吃麵，有看到他們相撞。」；「（
        問：是何人騎車？）是乙○○騎的車。」；「（問：是穿何種顏色衣服之人
        騎車？）騎車的穿白色衣服，黑色衣服是被載的。」等語，由上開證人張壁
        樹所言，證人甲○○係送被害人張首民至南門醫院就醫，此據告訴人己○○
        供述在卷（見八十六年度相字第六四三號卷第三頁背面），並為被告乙○○
        所不否認，且證人甲○○與告訴人及被告雙方均無故舊恩怨，所為證言應屬
        公正不致有所偏頗。而被告乙○○體重為六十餘公斤，被害人張首民體重為
        九十餘公斤，而案發當時被告乙○○身著整套白色衣物，被害人張首民身穿
        黑色深色衣服等情，亦業據被告乙○○於本院八十八年八月二十七日訊問時
        供明，而證人甲○○所證稱目擊被告陳貴木與被害人張首明騎車說話很大聲
        ，有按喇叭等情節，亦與現場目擊證人即於新竹火車站前排班之計程車司機
        丁○○於警訊時證稱：伊在新竹市○○路與林森路口目擊丙○○駕駛自小客
        ＪＲ－四七一八號與乙○○駕駛重型機車ＨＪＮ－○一三號並載張首民發生
        車禍等語（見相驗卷第七頁正、背面），並於檢察官偵訊時證稱：伊站的方
        向是朝林森路，他們騎機車有大聲喊叫，說衝啊！衝啊！，後聽到碰的一聲
        ，是撞擊聲等語（見相驗卷第三十頁背面）；及現場目擊證人徐啟超於檢察
        官偵訊時證稱：當時伊洗完澡在陽台上，聽到「碰」的一聲，車禍已發生，
        ... 當時是聽到有人喊「衝」的聲音才出來看等語（見相驗卷第五十頁正反
        面）相符，再參以證人即現場處理警員王瑞斌於原審審理時亦證述：「當時
        現場查訪目擊證人，作筆錄後才有說是乙○○騎的，且也有聽到騎機車說一
        聲衝啊！但彭姓證人（即丁○○）怕得罪人不敢說。」「彭（指丁○○）不
        知雙方姓名，但我有向他提二位特徵，彭姓證人指是高高瘦瘦的人騎的」等
        語（見原審卷第八十二頁背面至第八十三頁），足見證人張壁樹所證稱係瘦
        的身穿白色衣服者即被告乙○○騎乘機車後載胖的身穿黑色衣服者即被害人
        張首民一節，應屬可信。
      (二)再者，肇事後，被告乙○○係倒在機車前方，而被害人張首民則係倒臥在機
        車後方之血泊中之事實，業據被告丙○○於檢察官偵訊時供述：「機車橫著
        在中華路南下車道，車頭是往北方向，乙○○躺在機車旁邊，趴在車頭前面
        ，即中華路南下車道與林森路交界箭頭路面標線箭頭附近，張首民整個人趴
        在血跡處，在機車後面之暫時停止線處」等語（見相驗卷第二十九頁正反面
        ）；證人丁○○於檢察官偵訊時亦證述：「（問：機車騎士倒地位置？）死
        者趴著，都在機車旁邊是一左一右位置，死者是在往南的方向，死者在機車
        後面，傷者在機車的前面」等語（見相驗卷第三十頁背面）綦詳，並有道路
        交通事故調查報告表所附現場圖及現場照片二十四張在卷（見相驗卷第九頁
        、第十五頁至第二十六頁）可稽，足見肇事後被告乙○○係倒在機車前方，
        而被害人張首民則係倒在機車後方，由南向北依序為被害人張首民（血跡處
        ）、機車、被告乙○○等情，應可認定。至證人甲○○於檢察官偵訊時雖證
        稱：「（問：你去載時雙方的倒地位置？）一個離機車一點，是胖的在機車
        前面位置，瘦的在胖的再前面即靠近欄桿位置。」云云，並繪製人車分佈位
        置圖一張附卷（見相驗卷第六十二頁、第六十四頁），惟查與被告丙○○及
        證人丁○○前開證述不符，且與道路交通事故調查報告表所附現場圖及現場
        照片之跡證不合，應係證人甲○○事後返回醫院駕駛救護車於現場實施救護
        ，因情況緊急，導致認識錯誤所致，是證人甲○○此部份人車倒地分佈位置
        之證述及所繪之位置圖，核與事實不符，不足採信。惟證人甲○○此證言上
        之瑕疵，並不足以影響其前證述於一般正常狀態下，所見聞被告乙○○騎乘
        機車後載被害人張首民等事實之證詞效力。再本件車禍肇事後，機車係左倒
        在新竹市○○路南下右轉車道前方之叉路口內，車頭向竹北方向，機車後輪
        南側留有乙灘血跡，且車頭幾乎全毀，車頭前斜檔板脫落，前斜檔板正前緣
        並無破損，惟右側破裂毀損嚴重，而自小客車則係右前門前端至右後葉子板
        前緣留有大片刮痕，右前車門後方窗框上並留有血跡肉末，此有照片在卷（
        見相驗卷第十五頁至第二十六頁）可憑，由上開兩車之受損情形、撞擊地點
        及肇事後機車之倒地位置可知，本件車禍係機車由新竹市○○路提前左轉進
        中華路時，機車之右前側與直行中華路之小客車右前側發生側撞所致，並非
        九十度之正面撞擊，機車側撞到自小客車右前車門後一直擦撞到自小客車右
        後車門，由此可知機車車禍時仍在自小客車之右側，未超越自小客車撞向北
        上車道，而機車於撞擊後轉往左側傾倒，故機車肇事後之倒地位置為車頭朝
        北方向左倒，而車頭幾乎全毀，車頭前斜檔板脫落，前斜檔板正前緣因非九
        十度之正面撞擊故無破損，惟前斜檔板右側因側撞自小客車右前側導致破裂
        毀損嚴重。
      * 復根據肇事後之機車照片（見相驗卷第十九頁之機車照片），前輪有明顯之
        煞車痕跡，顯示機車在撞擊前已預見危險存在而採取煞車，衡以機車係高速
        自新竹市○○路由西南往東北行駛，提前左轉進入中華路口欲往北行駛，依
        一般情理論之，機車於高速左轉之情形下緊急煞車且突遭右側側面撞擊而停
  止，依慣性定律，機車後輪應會向右側滑移，機車後座附載之人會向右前移
        動甚至摔出，且通常情形下，因前座騎乘者雙手緊握機車龍頭把手，且已預
        見撞擊危險而預作反應，而後載者較不易或較慢查知前方情況，而不及反應
        ，撞擊時復無所依憑，故往前往右彈出之情形會較前座者為嚴重。再參以被
        告丙○○於原審訊問時曾供稱：係胖的（即被害人張首民）彈起撞到伊車右
        側等語（見原審卷第十九頁）；於本院八十八年六月三十日訊問時供稱：穿
        黑衣服者彈起來撞到伊右側的玻璃門等語，佐以被告丙○○之自小客車右側
        前車門後窗框留有血跡肉末及被害人張首民之傷勢觀之，可知被告丙○○所
        言屬實，確係被害人張首民於肇事後彈起而撞擊被告丙○○之車輛右側。本
        件被害人張首民於側撞後彈撞至小客車右側，且發生猛烈撞擊，致血跡肉末
        均留於小客車右側前車門後窗框上，並被摔伏臥於機車後方地上，而被告乙○○應係前座騎乘者，因雙手緊握機車龍頭把手，且已預見撞擊危險而預作
        反應，致與機車同往左側傾倒而遭拋往機車左前方地上，足認張首民應係後
        座被載者。
      (四)再觀之被害人張首民受有右側外傷性開放性氣胸、併右下鎖骨動脈挫傷、併
        右上肢肌肉軟組織壞死及膿瘍，鈍性腹部外傷併肝臟撕裂傷、腹內出血，右
        橈尺骨開放性骨折，右股骨骨折，此有長庚紀念醫院八十六年七月十六日診
        斷證明書一紙附卷（見相驗卷第六頁）可稽，經法醫鑑定結果，被害人張首
        民頭部重鈍力內傷、胸腔開放性外傷１８乘１０公分、背部呈暗紅色屍斑、
        右上肢呈撕裂性外傷、大腿內側呈現瘀血，致死創傷係顱內合併胸腔內出血
        等情，亦有臺灣新竹地方法院檢察署驗斷書附卷（見相驗卷第三十四頁至第
        三十九頁）可稽，而被告乙○○之傷勢，主要為右側股骨幹骨折，餘則為頭
        部右側、右手掌擦傷，除被告乙○○於警訊時供明外，並有診斷證明書乙紙
        附卷（見原審卷第三十頁）可稽。以機車後座者於肇事時因不及反應、不及
        為預防措施，而致傷勢較騎乘者為重，此乃一般常理，況被告乙○○與被害
        人張首民於車禍發生前均有飲酒，此亦經被告乙○○於檢察官偵訊時供述：
        當天去新竹勝利路「油麻地Ｐｕｂ」喝罐裝臺灣啤酒，... 張首民喝多少酒
        沒法計算，張首民已五分醉，伊沒有喝到等語（見相驗卷第四十二頁背面至
        第四十三頁）；證人即被告乙○○之友人江俊雄、彭明媛於檢察官偵訊時證
        稱：當天共喝一箱二十四罐臺灣啤酒，乙○○、張首民均大約喝三、四瓶等
        語（見相驗卷第四十八頁背面至第四十九頁）；證人即「油麻地Ｐｕｂ」老
        闆林展樟於檢察官訊問時證稱：當天乙○○及張首民二人都喝蠻多的，..機
        車已牽不動了，是伊弟弟幫他們牽出來的等語（見相驗卷第四十九頁背面至
        第五十頁），而乙○○於車禍後經酒精測試時，吐氣酒精成份為每公升０．
        二一毫克，此有道路交通事故調查報告表附卷（見相驗卷地九頁）可稽，被
        害人張首民雖未經酒精測試，無法得知當時其血中酒精濃度為何，惟依被告
        乙○○之供述及證人江俊雄、彭明媛、林展樟之證述，足以斷定被害人張首
        民血中酒精濃度不比被告乙○○低，而喝酒者比未喝酒者其對避險反應必降
        低，亦屬當然之經驗法則。由被害人張首民所受傷勢較被告乙○○重之情形
        判斷，足見應係被告乙○○在機車前方騎乘，見有狀況而即時反應，故受有
        較張首民為輕之傷勢，而被害人張首民因被負載於後方，肇事時不及反應、
        不及為預防措施，且因喝酒不少，避危險反應遲鈍而首先被摔，且體重較被
        告乙○○為重，再加以重力加速度之力量，彈撞自小客車右側後猛被摔伏臥
        於地上，產生如此重大傷勢，亦屬合理。此法務部法醫研究所鑑定結果，亦
        同此見解，此有該所八十八年十一月十九日法醫所八八文理字第一六九二號
        函附於本院卷可稽。凡此均足認應係被告乙○○騎乘機車搭載被害人張首民
        無訛。
      (五)至被告乙○○雖辯稱：係因伊坐於後座，肇事後被拋到機車前方，始被誤為
        騎乘者云云，而本件經送中央警察大學鑑定結果，雖認：「1.根據汽車右側
        車損及機車車頭車損情形，機車以車頭撞擊行進中之汽車已無庸置疑。2.根
        據新竹地方法院檢察署八十六年相字第六四三號原卷第十九頁之機車照片，
        前輪有明顯之煞車痕跡，顯示機車在撞擊前已預見危險存在而採取煞車之動
        作，此時後座負載之乘客必向前推擠前方騎乘者之背部，俟機車車頭撞擊汽
        車車身右側之瞬間，由於後座負載乘客無所依憑，便向右前方摔出，而前座
        騎乘者因背部遭推擠，雙手又緊握機車龍頭把手，故撞擊後與機車分離之時
        間較後座乘客要晚，因此摔出後與機車之距離較後座乘客要短。證諸新竹地
        方法院檢察署八十六年相字第六四三號原卷第六十四頁證人甲○○所陳之人
        車相關位置：由北向南（按係由南向北之誤）依序為機車、胖子（張首民）
        、瘦子（陳貴木）研判，張首民為前座騎乘機車者之機率較大。3.汽車右側
        車門窗框上留有人肉碎片，由於後座乘客於撞擊時較前座之騎乘者於人車分
        離時要彈得既高且遠，若後座乘客於向前拋摔後仍與汽車右側能有接觸，則
        前座騎乘者由於遭後座乘客推擠，必亦無法避免與汽車之右側發生擠壓擦撞
        ，然而證諸兩者之傷勢：張首民胸腔開放性外傷，陳貴木大腿骨折，可見該
        人肉碎片係張首民留下，亦即碰撞當時，張首民前胸之開放性外傷係因緊貼
        前方車輛之右側車窗遭撞擊刮擦所造成，張貴木（按係乙○○之誤）則未發
        現有與汽車右側擦撞留下之傷勢，此亦說明前座騎乘機車者應為張首民而非
        乙○○。」云云，然中央警察大學所憑為鑑定之依據即證人甲○○於檢察官
        偵訊時所陳述之人車相關位置由南至北依序為胖子（張首民）、機車、瘦子
        （乙○○）之證言，與實際之人車相關位置由南至北依序為被害人張首民、
        機車、被告乙○○之事實不符，已如前述，是中央警察大學依據證人甲○○
        瑕疵之證詞所為之鑑定，已與事實不合。再者，依該鑑定報告所稱：「前輪
        有明顯之煞車痕跡，顯示機車在撞擊前已預見危險存在而採取煞車之動作，
        此時後座負載之乘客必向前推擠前方騎乘者之背部，俟機車車頭撞擊汽車車
        身右側之瞬間，由於後座負載乘客無所依憑，便向右前方摔出，... 由於後
        座乘客於撞擊時較前座之騎乘者於人車分離時要彈得既高且遠，..，張貴木
        （乙○○之誤）則未發現有與汽車右側擦撞留下之傷勢。」等語觀之，惟倘
        被告陳貴木係後座負載之乘客，依鑑定報告之推論，於機車車頭撞擊汽車車
        身右側之瞬間，由於後座無所依憑，便向右前方摔出，且人車分離時彈得既
        高且遠，復又未與汽車右側擦撞，則被告乙○○應係向右前方摔出並彈越自
        小客車之右側，其倒地位置自應超越撞擊點而飛躍至接近中華路北上車道始
        有可能，惟依現場照片顯示及被告丙○○於檢察官偵訊時供述：「機車橫著
        在中華路南下車道，車頭是往北方向，乙○○躺在機車旁邊，趴在車頭前面
        ，即中華路南下車道與林森路交界箭頭路面標線箭頭附近」等語觀之，被告
        乙○○倒地位置係於撞擊點及機車倒地位置之左前方。此再佐以證人丁○○
        於警訊時證稱：「乙○○仰倘在機車右側，張首民趴在機車之左後方。」等
        語（見相驗卷第七頁背面）；於檢察官偵訊時證述：「（問：機車騎士倒地
        位置？）死者趴著，都在機車旁邊是一左一右位置，死者是在往南的方向，
        死者在機車後面，傷者在機車的前面」等語（見相驗卷第三十頁背面）復再
        對照現場照片（見相驗卷第十七頁編號三）由南向北方向，機車係左倒於中
        華路往南之外側車道上，被害人張首民倒地後於地上所留下之血跡，係於機
        車之右後方，則證人丁○○所證稱被告乙○○仰倘在機車右側，被害人張首
        民趴在機車之左後方之證詞，應係因觀看方向不同或亦係左右分辨不清所導
        致之錯置，然以證人丁○○於偵訊時證述死者及傷者之倒地位置係在機車旁
        邊之一左一右等語，復再對照現場照片由南向北方向，機車係左倒於中華路
        往南之外側車道上，被害人張首民倒地後於地上所留下之血跡，係於機車之
        右後方之事證觀之，被告陳貴木倒地位置確係於撞擊點及機車倒地位置之左
        前方無訛。是中央警察大學上開鑑定所為推論，亦與實際之情形不符，並與
        常理有違。上開中央警察大學之鑑定報告及鑑定人戊○○於本院九十年八月
        十七日訊問時就上開鑑定報告所為之說明，核與事實不符，並與事理有違，
        不能採為對被告乙○○有利之認定。
      (六)至證人彭明媛於原審訊問時雖證述：伊確實有看到張首民載乙○○云云（見
        原審卷第八十二頁背面），然證人彭明媛於檢察官偵訊時係證述：有看到張
        首民牽車，但並沒有看到他們誰載誰等語（見相驗卷第四十九頁），前後證
        述已有不一，且證人林展樟於檢察官偵訊時係證稱：車子係由伊弟弟牽出來
        云云（見上開卷第五十頁），於原審訊問時亦證稱：原先係乙○○牽車，後
        由伊弟牽車出來云云（見原審卷第八十一頁），此又與證人彭明媛於偵訊時
        所稱係張首民牽車者，兩相矛盾。是證人彭明媛、林展樟於原審訊問時雖均
        證述有看到張首民載乙○○云云，然渠證詞前後不一、互有矛盾，尚不足採
        。再者，縱認上開二位證人所述有看到張首民載乙○○等情可採，然證人林
        展樟於原審訊問時證稱：從伊店裡到林森路、中華路口距離不到一千公尺，
        伊店係二時三十分打烊，被告乙○○與張首民係在十二時許至二時三十分間
        離開等語（見原審卷第八十一頁背面），然由被告乙○○與張首民二人離開
        之油麻地ＰＵＢ至肇事地點，僅約不到一千公尺，在二時三十分至肇事時間
        三時四十五分之一小時十五分鐘間，是否另有變化，亦未可得知，尚不得以
        證人彭明媛、林展樟證稱離開時係張首民搭載乙○○，即謂一小時後之肇事
        時必為相同情形。再參以機車為被告乙○○所有，業據其自承在卷，衡情自
        亦以車主騎乘機車為常態。本件被告乙○○經送法務部調查局以控制問題法
        及混合問題法所為測謊鑑定，就其陳稱：(1)案發當時其未騎車載張首民；(二)
        案發當時張首民駕機車肇事之問題，經測試呈情緒波動之反應，研判有說謊
        等情，亦有該局九十年六月二十八日（９０）陸（三）字第九○○三二八六
        七號函附卷可稽。足見被告乙○○所辯不足採信。
      綜上事證，本件肇事時確係被告乙○○騎乘機車搭載被害人張首民，沿新竹市
      ○○路由西南往東北方向行駛，行至中華路口欲左轉中華路往竹北方向，因超
      速復提前左轉入中華路，致與適經中華路口由北往南方向行駛之被告丙○○所
      駕駛之自小客車發生側面碰撞，機車側撞到自小客車右前車門後一直擦撞到自
      小客車右後車門後，因側撞致機車頭朝北並往左側傾倒，車頭幾乎全毀，車頭
      前斜檔板脫落，前斜檔板正前緣因非九十度之正面撞擊故無破損，惟前斜檔板
      右側因側撞自小客車右前側導致破裂毀損嚴重，被害人張首民因被負載於後方
      ，肇事時不及反應、不及為預防措施，且因喝酒不少，避危險反應遲鈍而於機
      車側撞自小客車後向右前方摔出，彈撞至小客車右側，且發生猛烈撞擊，致血
      跡肉末均留於小客車右側前車門後窗框上，並被摔伏臥於機車後方地上，而被
      告乙○○因雙手緊握機車龍頭把手，且已預見撞擊危險而預作反應，致與機車
      同往左側傾倒而遭拋往機車左前方地上等情，足堪認定。被告乙○○聲請傳喚
      證人丁○○，經本院傳拘未到，惟本件事證已臻明確，核無再行傳喚之必要，
      附此敘明。
（二）本件肇事地點新竹市○○路南下與林森路交叉路口呈「Ｙ」字型，肇事後機車
      左轉北上車，左倒在南下右轉車道前方之叉路口內，距南下停止線二點七公尺
      ，後輪南側一點五公尺處留有乙灘血跡，碎片則沿著南下車道散布，約有二四
      點七公尺左右，自小客車則移動現場至南下車道三十餘公尺處，有道路交通事
      故調查報告表及現場圖在卷（見相驗卷第九頁）可憑，另被告乙○○機車車頭
      幾乎全毀，車頭前斜檔板脫落，前斜檔板正前緣並無破損，惟右側破裂毀損嚴
      重，而自小客車則係右前門前端至右後葉子板前緣留有大片刮痕，右前車門後
      方窗框上並留有血跡肉末，此有照片在卷（見相驗卷第十五頁至第二十六頁）
      可憑，是以由該地之路況、二車之行向、車損機車倒地處以及碎片、血跡散布
      之情形觀之，可知被告乙○○騎乘機車未讓幹線道車先行，且提前左轉，由被
      告乙○○騎乘機車之速度在時速四十公里以上，亦足見其確有超速行駛之情形
      ，而被告丙○○酒醉駕駛自小客車亦未注意車前狀況，且至交叉路口未減速慢
      行。再者，被告丙○○雖辯稱：伊並未喝醉，且係機車自側面撞過來云云，然
      被告丙○○於本件肇事後經警當場為酒精測試，其酒精含量達每公升０．三三
      毫克，並由警製發違規告發單交被告丙○○簽收，此為被告丙○○所不否認，
      足見其當時確已達酒醉之程度，又被告乙○○機車雖係自側面撞及被告丙○○
      自小客車，然被告丙○○所駕駛之自小客車行駛至交叉路口未減速慢行，又未
      注意車前狀況，致發生本件車禍，此由被告丙○○所駕駛之自小客車於事故發
      生後仍繼續前行至中華路往南方向三十餘公尺處自明，被告丙○○亦有過失，
      是被告丙○○所辯尚不足採。而本件車禍之肇事因素，經臺灣省竹苗區車輛行
      車事故鑑定委員會鑑定結果，亦認被告乙○○酒後駕駛重機車支線道車未讓幹
      線道車先行，且又提前左轉為肇事主因，被告丙○○酒醉駕駛自小客車未注意
      車前狀況為肇事次因，有臺灣省竹苗區車輛行車事故鑑定委員會鑑定意見書附
      卷（見相驗卷第六十六頁至第六十七頁）可考，再經臺灣省車輛行車事故覆議
      鑑定委員會鑑定結果，亦認機車騎士駕駛重機車行經閃光紅燈路口未暫停讓幹
      道車先行且提前左轉為肇事主因，被告丙○○酒醉駕駛自小客車行經閃光黃燈
      號誌路口未減速慢行且未注意車前狀況，為肇事次因，有臺灣省車輛行車事故
      覆議鑑定委員會覆議意見書在卷（見相驗卷第七十一頁至第七十二頁）可憑，
      是被告乙○○、丙○○對車禍之發生均有過失，所辯均不足採。按汽車行駛時
      ，駕駛人應注意車前狀況，並隨時採取必要之安全措施，且行經交叉路口應減
      速慢行，作隨時停車之準備，支線道車並應讓幹線道車先行，又在市區道路行
      駛，時速不得超過四十公里，且飲酒後其吐氣所含酒精成分超過每公升０．二
      五毫克以上者，不得駕車，道路交通安全規則第九十三條第一項第一、四款、
      第九十四條第三項、第一百零二條第二款、第一百十四條第二款分別定有明文
      ，本件被告乙○○、丙○○二人駕駛（騎乘）車輛行經該路段，本應注意上開
      規定，依當時情形，路面乾燥無障礙物、視距良好，並無不能注意之情形，被
      告乙○○竟疏未注意讓幹線道車先行，且未注意不得超速行駛，致與酒醉駕車
      亦疏未注意減速慢行及車前狀況之被告丙○○所駕駛自小客車側撞，被告乙○○、丙○○均有過失自明。此外，被害人張首民確因本件車禍顱內合併胸腔內
      出血不治死亡乙節，復經臺灣新竹地方法院檢察署檢察官督同法醫師相驗明確
      ，有相驗屍體證明書、驗斷書、勘驗筆錄各一份及長庚紀念醫院診斷證明書一
      紙附卷（見相驗卷第三十三頁、第三十四頁至第三十八頁、第二十七頁、第六
      頁）足憑，是被告二人之過失行為與被害人張首民之死亡結果兩者間具有相當
      因果關係，被告二人自應負過失責任。本件事證明確，被告二人犯行堪予認定
        。
三、被告乙○○、丙○○因過失致人於死，核渠等所為，均係犯刑法第二百七十六條
    第一項之罪。被告丙○○係酒醉駕車，業如前述，其因而肇事致被害人死亡，應
    依道路交通管理處罰條例第八十六條第一項之規定，依法加重其刑。
四、原審認被告乙○○、丙○○罪證明確，適用道路交通管理處罰條例第八十六條第
    一項、刑法第二百七十六條第一項、第四十一條、罰金罰鍰提高標準條例第一條
    前段、第二條之規定，並審酌被告二人之素行、被告丙○○雖酒醉駕車惟肇事過
    失程度尚輕，且已賠償被害人家屬新台幣八萬元，並已取得被害人家屬之諒解，
    而被告乙○○酒後駕車且肇事過失程度匪輕，所生危害嚴重，又否認犯行未與被
    害人家屬商談和解及其他一切情狀，分別量處被告乙○○有期徒刑十月。被告丙○○有期徒刑四月，如易科罰金，以三百元（銀元）折算一日。認事用法，核無
    不合，量刑亦屬適當。被告二人上訴意旨均猶執前詞否認犯罪，而指摘原判決不
    當，均無理由，應予駁回。
據上論斷，應依刑事訴訟法第三百六十八條，判決如主文。
本案經檢察官劉斐玲到庭執行職務。
中      華    民      國    九十    年      九      月    二十六    日
                              臺灣高等法院刑事第 十五 庭
                                  審判長法  官  房  阿  生
                                        法  官  鄧  振  球
                                        法  官  雷  元  結
右正本證明與原本無異。
不得上訴。
                                        書記官  梁  雅  華
中      華      民      國     九十     年      九    月     二十七     日
附錄：本判決論罪科刑法條全文
刑法第二百七十六條第一項
一、因過失致人於死者，處二年以下有期徒刑、拘役或二千元以下罰金。


司法院資訊處製作；財團法人民間司法改革基金會備份。
